臺灣新北地方法院三重簡易庭簡易民事判決
                                   110年度重簡字第2277號
原      告  楊滿足  
訴訟代理人  盧逸生  
被      告  郭芃承  
上列當事人間請求侵權行為損害賠償事件，經本院刑事庭移送前
來（110年度審交附民字第579號），經本院於民國111年6月7日
言詞辯論終結，判決如下：
    主  文
被告應給付原告新臺幣貳拾柒萬玖仟肆佰叁拾陸元。
原告其餘之訴駁回。
本判決原告勝訴部分得假執行。
    事  實  及  理  由
一、原告主張：緣被告於民國109年3月12日9時25分許，騎乘車
    牌號碼000-000號普通重型機車，沿新北市三重區力行路1段
    內側車道往重陽路方向行駛，行經該路段54號前，本應注意
    車前狀況，隨時採取必要之安全措施，以避免發生危險，及
    行經行人穿越道應讓行人優先通行，而依當時天候陰、日間
    自然光線、柏油路面無缺陷、無障礙物、視距良好，並無不
    能注意之情事，竟疏未注意及此即貿然騎車前行，適原告行
    走於行人穿越道，穿越力行路1段行走至該處，被告見狀即
    向右側車道偏駛閃避，仍不慎撞擊原告，致原告跌倒在地，
    受有頭部外傷併兩側硬腦膜下出血併顱骨骨折之傷害，自得
    對於被告請求損害賠償。茲原告請求之金額分述如下：(一)
    醫療費用新臺幣(下同)58,590元。(二)車禍嗅覺精神慰撫金
    300,000元。(三)車禍嚴重腦出血精神慰撫金491,410元。(
    四)懲罰性補償金100,000元。(五)看護費用360,000元：每
    月以60,000元計算，共6個月。(六)勞務費用補償金60,000
    元：原告負責煮飯、照顧配偶，以每月以10,000元計算，共
    6個月。(七)壽命減少少領年金180,000元：以原告減少3年
    壽命×12月/年×5,000元/月＝180,000元。(八)營養品30,000
    元：原告因本件事故受傷，需購買燕窩、雞精等營養品。(
    九)醫療耗材20,000元：原告因本件事故發生，需購買助行
    器、免洗尿布、清洗用品等醫療耗材。上開金額合計為1,60
    0,000元，為此，爰依侵權行為之法律關係提起本件訴訟，
    併為聲明：被告應給付原告1,600,000元。
二、被告則請求駁回原告之訴，並以：對於過失侵權行為不爭執
    ，但原告請求的金額及內容均爭執，關於原告嗅覺喪失，並
    無法證明是本件車禍所造成，且對於無單據部分均有爭執，
    又原告對於系爭事故之發生亦與有過失等語置辯。　　
三、本件原告主張被告於前開時、地騎乘機車，未注意車前狀況
    並隨時採取必要之安全措施，因而撞及原告致受傷之事實，
    業經本院核閱本院刑事庭110年度審交易字第276號刑事電子
    卷證屬實，此為被告所不爭，惟另以上開情詞置辯（詳後述
    ）。又被告因本件所涉過失傷害罪，業經本院刑事庭以110
    年度審交易字第276號刑事判決判處有期徒刑3月，如易科罰
    金，以1,000元折算1日確定在案，有上開判決書可按，堪認
    原告此部分主張為真正。　　
四、按因故意或過失，不法侵害他人之權利者，負損害賠償責任
    。又不法侵害他人之身體或健康者，對於被害人因此喪失或
    減少勞動能力，或增加生活上之需要時，應負損害賠償責任
    。不法侵害他人之身體、健康、名譽、自由、信用、隱私、
    貞操，或不法侵害其他人格法益而情節重大者，被害人雖非
    財產上之損害，亦得請求賠償相當之金額，民法第184條第1
    項前段、第193條第1項、第195條第1項分別定有明文。本件
    被告對原告有過失侵權行為，已如前述，被告自應負損害賠
    償責任。茲就原告據以請求被告賠償之項目及金額逐項審酌
    如下：
(一)醫療費用部分：
　　原告主張其因本件事故受傷支出醫療費用58,590元等語，業
    據提出新北市立聯合醫院醫療費用收據、台北榮民總醫院門
    診收費明細表等件為證。被告則以上開情詞置辯。查依臺北
    榮民總醫院診斷診明書之記載，原告固係於該院鼻科門診診
    治嗅覺喪失之病症，然經本院函詢新北市立聯合醫院有關原
    告於109年8月間經診斷罹有嗅覺喪失之病症與因本件車禍所
    受傷勢是否有相當因果關係乙節，該醫院回覆稱：「嗅覺喪
    失與車禍有相當因果關係」等情，此有該院111年3月21日新
    北醫歷字第1113542833號函可佐，顯見原告在上開醫療院所
    就診之病症，均與本件事故具有相當因果關係。是原告請求
    被告應給付醫療費用58,590元，洵屬有據，應予准許。
(二)嗅覺喪失及嚴重腦出血等精神慰撫金部分：
　　按慰藉金之多寡，應斟酌雙方之身分、地位、資力與加害之
    程度及其他各種情形核定相當之數額。其金額是否相當，自
    應依實際加害情形與被害人所受之痛苦及雙方之身分、地位
    、經濟狀況等關係決定之（最高法院85年度台上字第460號
    判決意旨參照）。爰審酌原告不識字，擔任家管，109年給
    付總額16萬餘元，名下無財產；被告為大學畢業，擔任工程
    師，月收約4萬多元，109年度給付總額30萬餘元，名下無財
    產等情，業據兩造陳明在卷，並有本院依職權調取兩造稅務
    電子閘門財產所得調件明細表可參。是本院斟酌兩造上揭身
    分、社會地位、資力、被告行為之侵害情節、原告所受傷害
    之程度，暨審酌原告因本件事故受傷於日常生活受影響情形
    及精神上所受痛苦等一切情狀，認原告請求嗅覺喪失及嚴重
    腦出血之精神慰撫金共計791,410元（計算式：300,000元＋4
    91,410元），尚屬過高，本院認應以400,000元為適當，逾
    此部分之請求，應予駁回。
(三)懲罰性補償金部分：
　　原告主張因被告於事故發生後未曾探視慰問原告及拒絕和解
    ，故被告應賠償懲罰性補償金100,000元等語。惟查，原告
    並未舉證證明兩造間存有被告應賠償原告懲罰性補償金之約
    定，是原告此部分主張，顯屬無據，不應准許。　
(四)看護費用部分：
　　原告主張其受傷期間需由專人照護，並由家人專職照護，以
    每月以60,000元計算，共6個月，故請求看護費用360,000元
    等語。被告則以上開情詞置辯。經查，經本院函詢新北市立
    聯合醫院有關原告傷勢應受看護期間等情，經該院函覆稱：
    「…楊姓病人於109年3月12日入院到109年6月23日最後一次
    門診，可自行走路但依舊頭暈易跌倒，以此判斷須由專人看
    護四個月。」；「經由門診病歷可知楊姓病人回診時依舊行
    動不穩需用輔具，因此需全日看護4個月」等內容，此有該
    院111年4月11日新北醫歷字第1113543604號函及111年5月2
    日新北醫歷字第1113544563號函附卷可稽，足認原告自109
    年3月12日起有由專人全日照顧4個月之必要。至原告雖主張
    應受專人看護期間為6個月云云，然既未舉證以實其說，自
    不足採。又按親屬間之看護，縱因出於親情而未支付該費用
    ，然其所付出之勞力，顯非不能以金錢為評價，此種基於身
    分關係之恩惠，自不能加惠於加害人，而應比照一般看護情
    形，認被害人受有相當看護費之損害，命加害人賠償，始符
    民法第193條第1項所定增加生活上需要之意旨，最高法院89
    年台上字第1749號判決要旨可資參照。查原告既有由專人全
    日看護4個月之必要，縱係由親屬看護，參諸前開說明，仍
    應比照一般看護之情形計算看護費，復參酌一般市場看護行
    情及國民生活經濟發展情形，原告主張每月看護費用以60,0
    00元計算即每日為2,000元，應屬允當。故原告得向被告請
    求給付之看護費用為240,000元（計算式：4×60,000元/月＝2
    40,000元），逾此部分之請求，不應准許。
(五)勞務補償金、壽命減少少領年金、營養品及醫療耗材等費用
    部分：
　　原告主張其負責煮飯、照顧配偶，以每月以10,000元計算，
    共6個月，受有勞務損失60,000元；另依所受傷勢，原告壽
    命因此減少3年，故被告應賠償原告少領年金損失共計180,0
    00元，且原告因本件事故受傷，需購買燕窩、雞精等營養品
    共計30,000元，另需購買助行器、免洗尿布、清洗用品等醫
    療耗材共計20,000元，均應由被告負擔等語。則為被告所否
    認，並以前揭情詞置辯。然按當事人主張有利於己之事實者
    ，就其事實有舉證之責任。民事訴訟法第277條前段定有明
    文。查原告為29年8月出生，於系爭車禍發生時已79歲，已
    逾勞工強制退休年齡65歲，則原告既已超逾退休年齡且未受
    僱他人工作，縱尚能料理家務，惟其既未能舉證證明尚能對
    外從事工作而獲取薪資收入，自不生因傷而受不能工作損失
    之問題。復查，原告就其壽命有因本件事故發生造成壽命減
    少3年及因本件事故受傷有購買營養品及醫療耗材之必要性
    ，暨已支出相關費用等利己事實，均未提出任何證據舉證以
    實其說，自難遽信其主張為真實，是原告請求被告應給付勞
    務補償金60,000元、壽命減少少領年金180,000元、營養品
    費用30,000元及醫療耗材費用20,000元，均洵屬無據，不應
    准許。
(六)從而，原告得請求被告賠償之金額為698,590元（計算式：
    醫療費用58,590元＋精神慰撫金400,000元＋看護費用240,000
    元＝698,590元）。　　　　　　
五、按損害之發生或擴大，被害人與有過失者，法院得減輕賠償
    金額，或免除之。民法第217條第1項定有明文。上開規定之
    目的，在謀求加害人與被害人間之公平，故在裁判上法院得
    以職權減輕或免除之（最高法院85年台上第1756號判例意旨
    參照）。復按汽車行駛時，駕駛人應注意車前狀況及兩車併
    行之間隔，並隨時採取必要之安全措施。又行人穿越道設有
    行人穿越專用號誌者，應依號誌之指示迅速穿越，道路交通
    安全規則第94條第3項前段、第134條第1項第5款定有明文。
　　被告抗辯：本件事故之發生，雙方與有過失，應依肇責比例
    負擔等語。查被告在警詢時供稱：伊當時沿力行路往重陽路
    方向行駛，對方是紅燈橫越馬路，看到行人時煞車不及而與
    行人發生碰撞等語，復有現場照片及監視器影像翻拍照片可
    按。是本件被告固有行經行人穿越道時，未注意車前狀況，
    禮讓行人即原告先行通過，並隨時採取必要安全措施之過失
    ，惟原告未依號誌規定闖越紅燈穿越道路行走，亦同有過失
    。再者，本件經送請新北市政府車輛行車事故鑑定會鑑定結
    果，亦認定「一、行人楊滿足，未依號誌(闖紅燈)穿越道路
    ，為肇事主因。二、郭芃承駕駛普通重型機車，未注意車前
    狀況，為肇事次因。」，此有新北市政府交通事件裁決處10
    9年10月23日函所附新北市政府車輛行車事故鑑定會新北車
    鑑字第0000000號鑑定意見書附卷可按。綜合上情，本院審
    酌兩造肇事原因力之強弱與過失之輕重，認本件事故之造成
    應由原告負擔60%、被告負擔40%之過失責任，始屬相當。則
    原告因本件事故所受之損害為698,590元，扣除應減輕被告6
    0%之賠償責任後，依上開說明，原告得請求被告賠償279,43
    6元（698,590元×40％＝279,436元，元以下四捨五入）。
六、綜上所述，原告依據侵權行為之法律關係，請求被告應給付
    279,436元，為有理由，應予准許；逾此部分之請求，為無
    理由，應予駁回。
七、本件事證已臻明確，兩造其餘主張、攻擊防禦方法及所提之
    證據，均核與本件判決所認結果不生影響，爰毋庸逐一再加
    論述，附此敘明。　
八、本判決原告勝訴部分，係適用簡易程序所為被告敗訴之判決
    ，爰依民事訴訟法第389條第1項第3款之規定，依職權宣告
    假執行。　　　　
九、本件係刑事附帶民事訴訟裁定移送民事庭審理，依刑事訴訟
    法第504條第2項之規定，免納裁判費，且本件未再支出其他
    訴訟費用，故毋庸為訴訟費用負擔之諭知，附此敘明。
中　　華　　民　　國　　111 　年　　6 　　月　　28　　日
                  三重簡易庭  法  官  王士珮
以上正本係照原本作成。
如不服本判決，應於送達後20日內，向本院提出上訴狀，並表明
上訴理由，如於本判決宣示後送達前提起上訴者，應於判決送達
後20日內補提上訴理由書（須附繕本）。
中　　華　　民　　國　　111 　年　　6 　　月　　28　　日
                              書記官  楊家蓉